【裁判字號】    88,訴,1086
【裁判日期】    891202
【裁判案由】    偽造文書
【裁判全文】
臺灣板橋地方法院刑事判決                        八十八年度訴字第一八六號
    公  訴  人  臺灣板橋地方法院檢察署檢察官
    被      告  傅家蓁
                （即辛○○
                丁○○
    共      同
    選任辯護人  陳慶尚律師
                林偉超
                謝維仁
右列被告因偽造文書案件，經檢察官提起公訴（八十八年度偵字第一二一六二號），
本院判決如左：
    主  文
傅家蓁、丁○○均無罪。
    理  由
一、公訴意旨略以：被告辛○○（現已改名為傅家蓁）與被告丁○○分別為臺北縣板
    橋市○○○路四之一號一樓聖馬羅企業有限公司（下稱聖羅馬公司）之董事及股
    東，基於共同犯意之聯絡，共同於民國八十六年十二月二十二日，未經股東甲○○、子○○、丑○○、乙○○（以下稱甲○○等四人）之同意，委請不詳姓名人
    士偽刻股東甲○○等四人之印章，並於不詳地點，盜蓋於聖馬羅公司股東同意書
    及聖馬羅公司章程上，藉以偽造股東同意增資之證明及上開公司之章程，再持之
    向主管機關臺灣省政府建設廳辦理公司之變更登記，使臺灣省政府建設廳承辦公
    司登記之公務員，將此不實之事項登載於職務上所掌之公司登記簿上，足以生損
    害於股東甲○○等四人及主管機關管理公司登記資料之正確性，後經甲○○等四
    人查帳，始發現上情，因認被告辛○○、丁○○涉犯刑法第二百十六條、第二百
    十條之行使偽造私文書罪嫌及同法第二百十四條之使公務員登載不實罪嫌云云。
二、按犯罪事實應依證據認定之，無證據不得推定其犯罪事實，又不能證明被告犯罪
    者，應諭知無罪之判決，刑事訴訟法第一百五十四條、第三百零一條第一項定有
    明文。所謂認定犯罪事實之證據，係指足以認定被告確有犯罪行為之積極證據而
    言，該項證據自須適合於被告犯罪事實認定，始得採為斷罪資料。又苟未能發現
    相當證據，或證據不足以證明，自不能以推測或擬制之方法，以為裁判基礎，亦
    分別有最高法院二十九年度上字第三一０五號及同院四十年度台上字第八六號判
    例意旨可資參照。公訴意旨認被告辛○○、丁○○涉有前揭犯行，無非以告訴人
    玉玉梅等四人之指訴、證人己○○、庚○○之證詞、聖羅馬公司之股東同意書、
    公司章程及變更登記事項卡，為其論據。訊據被告辛○○、丁○○均堅決否認有
    前揭犯行，辯稱：伊沒有偽造文書，伊等增資都有經過他們同意，而且也是他們
    自己蓋章的，告訴人甲○○等四人都只是掛名的，實際上庚○○（即告訴人甲○○之先生）、己○○（即告訴人丑○○之先生）、戊○○（即告訴人子○○之子
    ）及丙○○（即告訴人乙○○之弟）才是實際股東，八十六年二月份伊等有告知
    告訴人的先生們說公司要辦增資，他們四位表示當初是以貸款入股，現已無多餘
    的錢增資，要伊等先墊，如有賺錢再轉增資，當初是在二月份開會時做的討論，
    到了八十六年十一、二月時伊等正式通知告訴人他們的先生帶印章來辦增資，開
    會地點在板橋銓威公司，是他們親自帶印章來蓋的等語。
三、經查：
    （一）聖羅馬公司係設立於八十五年十二月十二日，董事為辛○○，股東為丁○○、甲○○、子○○、丑○○、乙○○等五人，有公司之設立登記事項卡在卷可
    參，惟參諸告訴人甲○○證稱：當初是伊先生與被告丁○○認識，提議合資開公
    司，伊先生庚○○回去跟伊說，伊原本反對，後來要求公司財務報表要清楚，伊
    才同意，後來伊先生用貸款出這筆錢，後來是因為被告丁○○說要以他太太作負
    責人，其他人也是以太太名義為股東，所以才用伊的名字等語，告訴人丑○○證
    稱：伊先生（即己○○）認識丁○○，才談到合資設立公司的事，公司後來營運
    都是由伊先生處理等語，告訴人乙○○證稱：伊弟弟丙○○也是與被告丁○○認
    識，也是伊弟弟出資本，伊弟弟出面洽談，伊只是出名字等語（均見本院八十七
    年七月二十日訊問筆錄），及證人即告訴人子○○之子戊○○（現已改名為張高
    鳴）證稱：伊也是認識丁○○，他跟伊提這件事，伊回去跟伊媽媽說，伊媽媽同
    意出資合夥，伊媽媽身體不好，所以都由伊參與公司之事等語（見本院八十九年
    六月十四日訊問筆錄），並參諸證人即聖羅馬公司離職員工癸○○於本院調查時
    證稱：伊負責聖羅馬公司門市管理及進銷貨，伊知道公司有四位男性股東，就是
    庚○○、戊○○、丙○○及己○○，伊有聽到因風水關係，要登記為女性的名字
    ，至於登記何人伊就不知道，籌設過程是此四名男性股東加入處理，資金是四名
    股東平均分攤，公司成立後，他們四名男性股東常會來店裡關心營運狀況，開會
    時都是那四名男性股東來開會等語（見本院八十八年十月十二日訊問筆錄），足
    徵被告所辯稱告訴人甲○○等四人僅係聖羅馬公司之登記名義股東，實際股東為
    庚○○、己○○、戊○○、丙○○四人等詞，堪認屬實。又庚○○、己○○、戊○○、丙○○四人既為實際參與聖羅馬公司業務之人，渠等與告訴人甲○○等四
    人即有相同之利害關係，則渠等先後於偵查及本院所為不利於被告之證詞，即難
    以與告訴人甲○○等四人指訴相符為由，而遽為採信。
    （二）又證人即聖羅馬公司離職員工癸○○於偵查中證稱：當時店裡有說到增資
    的事，但不是開會談的，是私下談的等語（見偵查卷第三十九頁背面），及於本
    院調查時證稱：伊在八十五年十二月五日至八十六年十月七日任職，股東有幾個
    會來，但伊不知道他們姓名，他們來看一看或買些東西，公司營運狀況、帳簿伊
    不是很清楚，公司要增資的事伊等在公司私下有聊到，是丁○○有提到資金不夠
    ，希望能增資，但後續處理伊不瞭解，有提過增資的事一、二次，但詳細時間伊
    記不清楚，辛○○有告知伊要盤點及增資的事，但伊沒印象於開會中有提到增資
    的事，伊當時在公司是任店長職務，開會時伊幾乎都會參加，但賣場有事，伊確
    實會先離開，是否增資那次，伊就不清楚，開會時都是那四名男性股東來開會等
    語（見本院八十八年十月十二日訊問筆錄），及證人即聖羅馬離職員工壬○○於
    偵查中證稱：伊在八十六年十一月二十五日至八十七年六月三日，在板橋店當店
    長，伊只知打算增資，至於詳情伊不知道等語（見偵查卷第三十九頁背面），足
    徵聖羅馬公司確曾於八十五年十二月五日至八十七年六月三日止，提及公司欲辦
    理增資之事，則衡諸常情，證人癸○○、壬○○僅係任職店長，本無須過問公司
    資金之事，惟渠等尚均聽聞公司要辦理增資，顯見被告二人對於聖羅馬公司要進
    行增資之事，始終未為隱諱，而告訴人玉玉梅等四人之配偶、弟弟及兒子即證人
    庚○○、戊○○、丙○○及己○○，均為公司實際出資之股東，又多次至公司開
    會，甚至走動，渠等對於公司要辦理增資，應無不清楚之理，足證告訴人甲○○
    等四人及證人庚○○、戊○○、丙○○、己○○所證稱不知情增資云云，並非可
    採。又被告自八十六年二月起至同年七月底止，陸續匯款至聖羅馬公司，共計新
    臺幣（下同）四百七十八萬三千零六元，有被告所提附表、聖羅馬公司所開設於
    彰化商業銀行永春分行之支票存款帳號0000000000號及活期存款帳號
    0000000000號之存摺影本五紙及匯款單影本五張可資佐證，並經本院
    向彰化商業銀行永春分行函詢有關聖羅馬公司存摺內三筆匯款資料，確係分別由
    被告丁○○所經營銓威國際實業股份有限公司及辛○○所匯款進入，有該行八十
    九年十月二十四日彰永春字第一八五四號函附卷可稽，另聖羅馬公司自八十五年
    十二月起至八十六年十二月，積欠被告丁○○所經營育達體育用品商行貨款，共
    計二百十三萬六千二百零一元等情，亦有被告所呈附表及聖羅馬公司轉帳傳票影
    本十一張附卷可憑，是被告所辯稱因渠等個人對聖羅馬公司之貸款金額高達六百
    九十一萬九千零九元，始以該筆債權轉作渠等二人對公司之增資共六百萬元等語
    ，並非無據。
    （三）又查，聖羅馬公司於八十七年一月二日因辦理增資變更登記所提出之聖羅
    馬公司章程及股東同意書，其上各股東即告訴人玉玉梅等人所蓋印之印文，與聖
    羅馬公司於八十五年十二月十二日辦理設立登記時之公司章程上所蓋印股東印文
    ，均互相吻合一致乙情，有聖羅馬公司之設立登記事項卡、變更登記事項卡、公
    司變更前後章程及股東同意書影本各一份附卷可參（見偵查卷第二十三頁至第三
    十五頁），而告訴人丑○○、乙○○均曾於偵查中證稱：伊沒有留印章在公司等
    語（見偵查卷第四十六頁背面），則被告所辯稱係告訴人甲○○等四人之先生、
    弟弟及兒子即證人庚○○、己○○、丙○○、戊○○帶印章前來蓋用於股東同意
    書等語，亦非不可採信，雖證人庚○○、己○○、丙○○、戊○○嗣於本院均證
    稱：伊不知公司設立要蓋章，也不知丁○○有替伊等刻章，也不知有留印章在公
    司云云，惟證人庚○○、己○○、丙○○、戊○○等四人任職警務工作，其對用
    印之相關法律責任，本較其他常人更具敏感性與警覺性，更何況聖羅馬公司係渠
    等出錢投資設立之公司，自應更加謹慎，豈有不知公司設立、經營等程序，多須
    用到股東印章，卻始終未加聞問之理，益徵渠等證人之證詞，悖於常情，殊難可
    採。
    （四）至聖羅馬公司之設立登記事項卡、變更登記事項卡、公司變更前後章程及
    股東同意書，充其量僅能證明聖羅馬公司確曾辦理增資變更登記事宜，究不能憑
    此而推論被告辛○○、丁○○即有偽造告訴人甲○○等四人之印章，偽造公司章
    程及股東同意書，擅自辦理變更登記事宜。是告訴人甲○○等四人之指訴、證人
    庚○○、己○○、丙○○、戊○○之證詞及相關聖羅馬公司之章程、股東同意書
    等物，均不能證明被告辛○○、丁○○有公訴意旨所指行使偽造私文書及使公務
    員登載不實之犯行，此外復查無其他積極證據足資證明被告二人有前揭公訴意旨
    所指之犯行，揆諸前揭說明，自應為被告二人無罪之諭知。
據上論斷，應依刑事訴訟法第三百零一條第一項，判決如主文。
本案經檢察官李傳侯到庭執行職務。
中      華      民      國    八十九    年    十二      月      二      日
                                      臺灣板橋地方法院刑事第六庭
                                          法  官  葉    靜    芳
右正本證明與原本無異。
如不服本判決，應於判決送達後十日內向本院提出上訴狀 (應附繕本)。
                                          書記官  黃    大    千
中      華      民      國    八十九    年    十二月      十二    日


司法院資訊處製作；財團法人民間司法改革基金會備份。
